【裁判字號】    99,事聲,5
【裁判日期】    990319
【裁判案由】    聲明異議
【裁判全文】
臺灣臺南地方法院民事裁定               99年度事聲字第5號
聲明異議人  玉山商業銀行股份有限公司台南分公司
法定代理人  甲○○
上列聲明異議人因聲請公示催告事件，對本院司法事務官於民國
99 年1月5日所為98年度司催字第699號民事裁定聲明異議，本院
裁定如下：
    主  文
原裁定廢棄。
    理  由
一、按當事人對於司法事務官處理事件所為之終局處分，得於處
    分送達後十日之不變期間內，以書狀向司法事務官提出異議
    。司法事務官認前項異議有理由時，應另為適當之處分。認
    異議為無理由者，應送請法院裁定之。法院認第1項之異議
    為有理由時，應為適當之裁定。認異議為無理由者，應以栽
    定駁回之，民事訴訟法第240條之4第1項至第4項分別定有明
    文。經查：本院98年度司催字第699號之駁回裁定，於民國
    99年1月12日送達聲明異議人，此有該裁定及送達證書在卷
    可按，異議人並於99年1月13日聲明異議，有異議狀之本院
    收文章可參，是本件異議已符合異議期間之規定，合先敘明
    。
二、異議意旨略以：聲明異議人為票據權利人，前於98年12月1
    日遺失如附表所示支票1紙（下稱系爭支票），而向鈞院聲
    請公示催告，嗣經本院司法事務官以異議人非系爭支票之票
    據權利人為由，而駁回聲明異議人公示催告之聲請。惟原持
    票人巴克氏企業有限公司（下稱巴克氏公司）已於98年12月
    1日將系爭票據權利轉讓予聲明異議人，聲明異議人亦依約
    於98 年12月10日將票款交付巴克氏公司，聲明異議人自得
    依票據法第19條規定聲請公示催告。聲明異議人若僅為託收
    票據之人，當由巴克氏公司取得除權判決再向付款行領取票
    款，何須由聲請人提前支付票款予巴克氏公司？又聲明異議
    人既已取得票據權利並支付票款，若鈞院認聲明異議人不得
    聲請公示催告，則聲明異議人將如何行使權利？而巴克氏公
    司已取得票款，亦無意願或理由再聲請掛失系爭支票。況聲
    明異議人依同一事實理由同時掛失數張票據，經向不同數法
    院聲請公示催告，皆已取得公示催告裁定，爰請求廢棄原裁
    定等語。
三、按票據喪失時，票據權利人得為公示催告之聲請；又無記名
    證券或空白背書之指示證券以外之證券，得由能據證券主張
    權利之人為公示催告之聲請，票據法第19條第1項及民事訴
    訟法第558條第2項分別定有明文。經查，系爭支票之發票人
    為新樓小館蔡素琴、付款人為京城銀行新興分行、受款人為
    巴克氏公司，固均非聲明異議人，然系爭支票係於聲明異議
    人保管中遺失，有票據掛失止付通知書可參，而受款人巴克
    氏公司已將系爭支票之票據權利讓與聲明異議人，並將系爭
    支票之票款金額19,605元給付巴克氏公司，有聲明書、存款
    憑條在卷可證，是巴克氏公司對系爭支票已無票據權利，聲
    明異議人始為能據系爭支票主張權利之人，依前開規定，自
    得聲請公示催告，尚不得以其形式上並非系爭支票之發票人
    或受款人，即否認其對系爭支票所享有之支配權利。從而，
    原裁定以聲明異議人非系爭支票之票據權利人，裁定駁回聲
    明異議人所為公示催告之聲請，自有未洽。異議意旨指摘原
    裁定不當，聲明廢棄，為有理由，應予准許。
四、據上論結，本件異議為有理由，依民事訴訟法第240條之4第
    3項，裁定如主文。
中    華    民    國    99    年    3     月    19    日
                        民事第一庭    法  官  蔡孟珊
以上正本證明與原本無異。
本件不得聲明不服。
中    華    民    國    99    年    3     月    19    日
                                      書記官  吳幸芳
附表：
┌──┬─────┬───────┬──────┬──────┬─────┐
│編號│  發票人  │付    款    人│   發票日   │  票面金額  │ 支票號碼 │
├──┼─────┼───────┼──────┼──────┼─────┤
│001 │福樓小館  │京城商業銀行  │98年11月5日 │  19,605元  │ 0000000  │
│    │蔡素琴    │新興分行      │            │            │          │
└──┴─────┴───────┴──────┴──────┴─────┘

司法院資訊處製作；財團法人民間司法改革基金會備份。
